臺灣苗栗地方法院交通事件裁定　　　　100年度交聲字第281號
移送機關　　交通部公路總局新竹區監理所苗栗監理站
異　議　人　許文昌
上列異議人即受處分人因違反道路交通管理處罰條例案件，對於
原處分機關於民國100 年8 月19日所為之處分（原處分案號：竹
監苗字第裁54-F00000000號），聲明異議，本院裁定如下：
    主  文
異議駁回。
    理  由
一、原處分意旨略以：異議人即原處分人許文昌於民國100 年8
    月18日22時10分駕駛車牌號碼LN-4422 號自用小客車行經苗
    栗縣苗栗市○○路地○道前（北向）為苗栗縣警察局交通警
    察隊警員舉發「拒絕酒測（禁駛）」違規，移送機關即原處
    分機關爰依道路交通管理處罰條例第35條第4 項前段暨違反
    道路交通管理事件統一裁罰基準及處理細則第41條第4 項，
    裁處異議人罰鍰新臺幣（下同）60,000元整，吊銷駕駛執照
    ，3 年內不得考領駕駛執照，原處分並無不法等語。
二、異議意旨略以：異議人已受違反道路交通管理處罰條例第35
    條第4 項處60,000元罰鍰（已繳納），又吊銷駕駛執照並禁
    考3 年，有違行政罰法第24條規定之一事不二罰，且倘異議
    人以駕駛為業，顯已剝奪其工作權因而嚴重影響其生存，爰
    聲明異議等語。
三、按汽車駕駛人拒絕接受酒精濃度測試之檢定者，處60,000元
    罰鍰，並當場移置保管該汽車及吊銷該駕駛執照，3 年內不
    得考領駕駛執照；汽車駕駛人因違反本條例及道路交通安全
    規則之規定，受吊銷駕駛執照處分時，吊銷其持有各級車類
    之駕駛執照，道路交通管理處罰條例第35條第4 項前段、第
    67條第2 項、第68條第1 項分別定有明文。
四、次按行政罰法第24條第1 項、第2 項規定「一行為違反數個
    行政法上義務規定而應處罰鍰者，依法定罰鍰額最高之規定
    裁處。但裁處之額度，不得低於各該規定之罰鍰最低額。前
    項違反行政法上義務行為，除應處罰鍰外，另有沒入或其他
    種類行政罰之處罰者，得依該規定併為裁處。但其處罰種類
    相同，如從一重處罰已足以達成行政目的者，不得重複裁處
    。」。又參照行政罰法第24條之立法理由，「所謂一行為違
    反數個行政法上義務規定而應處罰鍰，例如在防制區○○道
    路兩旁附近燃燒物品，產生明顯濃煙，足以妨礙行車視線者
    ，除違反空氣污染防制法第31條第1 項第1 款規定，應依同
    法第60條第1 項處以罰鍰外，同時亦符合道路交通管理處罰
    條例第82條第1 項第2 款或第3 款應科處罰鍰之規定。因行
    為單一，且違反數個規定之效果均為罰鍰，處罰種類相同，
    從其一重處罰已足達成行政目的，故僅得裁處一個罰鍰；又
    違反行政法上義務行為，依所違反之規定，除罰鍰外，另有
    沒入或其他種類行政罰之處罰時，因處罰之種類不同，自得
    採用不同之處罰方法，以達行政目的，故於沒入或其他種類
    行政罰，除其處罰種類相同，不得重複裁處外，依行政罰法
    第31條規定，應由各該法令之主管機關依所違反之規定裁處
    。」
五、經查，本件異議人主張依行政罰法一事不二罰之規定，原處
    分機關既已裁罰異議人罰鍰60,000元，不得再對其施以吊銷
    駕駛執照及禁考3 年之處罰云云；然觀前述行政罰法第24條
    條文規定及其立法理由，一事不二罰係因違規行為人僅有單
    一違規行為，不得因單一違規行為觸犯數法令而施以數處罰
    ，僅得從一重處罰之，並非就單一違規行為應併罰之數罰責
    中擇一裁罰之。惟查，本件異議人因於上開時、地拒絕接受
    酒精濃度測試之檢定，經警舉發有道路交通管理處罰條例第
    35條第4 項前段之違規，依該條例應處以罰鍰60,000元並吊
    銷駕駛執照，而道路交通管理處罰條例為達到嚇阻飲酒後駕
    車之不法行為，保障用路權人之生命、身體安全，並維護公
    共秩序之行政目的，於同條例第67條第2 項另規定如有拒絕
    酒精濃度測試之檢定者，應併處3 年內不得考領駕駛執照之
    裁罰，是以異議人認基於一事不二罰之原理，不得對其同時
    處以罰鍰及吊銷駕駛執照、3 年內不得考領駕駛執照等罰責
    云云，容有誤會。綜前，道路交通管理處罰條例關於對違規
    行為人處以罰鍰、吊銷執照、3 年內不得考領駕駛執照等之
    處罰規定，因其處罰之性質與種類不同，行政機關須採用不
    同之處罰方法或手段，以達行政目的必要而併罰之，本件異
    議人「拒絕酒測」之違規行為，原處分機關依道路交通管理
    處罰條例第35條第4 項前段、第68條，裁處異議人60, 000
    元罰鍰、吊銷其駕駛執照，同時依同條例第67條第2 項之規
    定，對異議人併處3 年內不得考領駕駛執照之罰責，核無違
    反行政罰法一事不二罰之規定，亦無違法或不當之處。從而
    ，本件異議為無理由，應予駁回。
六、據上論斷，應依道路交通案件處理辦法第18條，裁定如主文
    。
中    華    民    國   100    年    10    月    25    日
                  交通法庭法  官  林靜雯
以上正本證明與原本無異。
如不服本裁定應於送達後5日內向本院提出抗告狀。
                          書記官  劉千瑄
中    華    民    國   100    年    10    月    25    日